行　政　法　院　判　決　　　　　　　　　　　　　八十八年度判字第二七六二號
　　原　　　告　甲○○
　　被　　　告　財政部臺北市國稅局
右當事人間因綜合所得稅事件，原告不服行政院中華民國八十七年九月十九日台八十
七訴字第四六一○四號再訴願決定，提起行政訴訟。本院判決如左︰
　　主  文
原告之訴駁回。
　　事  實
緣原告八十二年度綜合所得稅結算申報，被告以其漏報取自國防部中山科學研究院（
以下簡稱中科院）之薪資所得計新台幣（下同）二二八、七五六元，乃核定補徵稅額
一九、六○一元。原告不服，就取自中科院薪資所得二二八、七五六元部分，申請復
查結果，未獲變更，遂循序提起行政訴訟。茲摘兩造訴辯意旨於次：
原告起訴意旨略謂：一、原告得就憲法所賦與之訴訟權利，提起本訴訟，無抗告之可
言，先予陳明。二、鈞院八十七年度判字第二○一九號判決理由事項，對原告有利部
分，及行政命令生效日期之規定，未參酌七十八年四月二十九日行政院台八十七規字
第一○九○四號函釋辦理，顯有違誤。且稽徵機關承認系爭品位加給及技術津貼為經
常性研究補助費，則依所得稅法第四條第八款之規定自屬免稅範圍。另依同法第十四
條第一項第三類「薪資所得．．．及依第四條規定免稅之項目不在此限。」之規定，
及原告並未收受系爭所得八十二年度之扣繳憑單，當年自不負申報義務。三、鈞院八
十七年度判字第二○一九號判決理由：「而首揭所得稅法之規定也一直未變，僅補充
解釋該稅法之行政院及財政部函釋變更．．．」，已明確表示該判決同意財政部六十
八台財稅第三八五○一號及行政院八十四台財三七○○七號函確為補充法律規定。並
且由徵免原則變更為徵稅確立，則依行政院七十八年四月二十九日行政院台七十八規
字第一○九○四號函第二項「至如行政機關本於職權就法規條文未規定事項所作之補
充規定，應自補充規定下達日生效，亦經本院七十一年三月二十四日台七十一財字第
四五四七號函有案．．．」之規定，本件系爭品位加給、技術津貼，遲至八十四年台
財稅第三七○○七號函，始補充解釋確立應予繳稅，自不應產生追溯問題。四、依上
開說明，懇請判決撤銷原處分及一再訴願決定等語。
被告答辯意旨略謂︰一、中科院之預算雖分別依計畫編列人事費支應其員工之各項給
與，但實際上領受「科技品位加給」或「技術津貼」之非軍職人員，無論配屬之單位
或參與不同計畫，悉依該院所訂「科技人員品位支給標準表」、「技術員薪給標準表
」之等級，每月按級定額領取「科技品位加給」或「技術津貼」。該院與其聘僱人員
之約定事項亦載明所指薪給，除實物代金及眷補費外，包括全部給與，是以該院非軍
職人員所領受之「科技品位加給」或「技術津貼」，核屬其因提供勞務所取得之報酬
。另財政部臺灣省北區國稅局於八十二年間曾派員前往該院現場瞭解結果，該院支付
非軍職人員之「科技品位加給」及「技術津貼」係採按月給付方式，並非按研究計畫
個案給付，復經中科院八十一年十一月三日八十一訓誠字第一六八七三號函致該局說
明其各類薪資扣繳所得狀況：「本院於年度開始即訂有各項研究計畫，並按照研究計
畫逐月實施。各項研究計畫除一般經費外，為勵科技人員竭盡心智參與研發工作，
另編列研發人員研究補助費及技術津貼。為便利作業，研發人員研究補助費係採按月
發放方式，再經由成本歸戶手續，回歸計畫預算內（研究補助費採個案給付，必將增
加人力及作業之負擔，不符經濟效益）」等語，足見中科院給付非軍職員工之「品位
加給」及「技術津貼」之所得，屬經常性補助費給與，且依職級按月定額支給，為提
供勞務所取得之報酬，依行為時所得稅法第四條第八款但書及第十四條第一項第三類
之規定，核非免稅之研究補助費所得，乃屬應課稅之薪資所得。又本件被告發單補徵
稅款，並未逾稅捐稽徵法第二十一條所定核課期間，原告所稱基於信賴利益不宜追溯
補徵等節，殊無足採。二、納稅義務人如有所得稅法第十四條第一項各類之所得，即
應依同法第七十一條規定申報納稅，而所得稅法第九十五條之規定，僅係為加強課稅
資料之正確性，授予稽徵機關調查及督促扣繳義務人對於扣繳報告之確實，是尚不因
稽徵機關未為調查或督促扣繳義務人，即認納稅義務人就其取得之所得不負申報納稅
之義務，原核定尚無不合，請判決駁回原告之訴等語。
　　理  由
按中華民國政府或外國政府，國際機構、教育、文化、科學研究機構、團體，或其他
公私組織，為勵進修、研究或參加科學或職業訓練而給與之學金及研究、考察補
助費等所得，免納所得稅。但受領之學金或補助費，如係為授與人提供勞務所取得
之報酬，不適用之，為行為時所得稅法第四條第八款所規定。又凡公、教、軍、警、
公私事業職工薪資及提供勞務者之所得，為薪資所得，該項所得之計算，以在職務上
或工作上取得之各種薪資收入為所得額；前項薪資包括薪金、俸給、工資、津貼、歲
費、金、紅利、各種補助費及按月或按年分期給付之退休金或養老金。但為雇主之
目的，執行職務而支領之差旅費、日支費及加班費不超過規定標準者，及依同法第四
條規定免稅之項目，不在此限，復為同法第十四條第一項第三類所明定。本件原告八
十二年度綜合所得稅結算申報，被告以其漏報取自中科院之薪資所得二二八、七五六
元，核定補徵稅額一九、六○一元，原告不服，循序訴稱：系爭所得二二八、七五六
元，無論係按職給付或按月給付，其性質均屬所得稅法第四條第八款規定之研究補助
費，依法應屬免稅所得，不得對之課徵所得稅。又原告並未收受八十二年度之系爭所
得扣繳憑單，當年亦不負申報義務云云。經查本件中科院之預算雖分別依計畫編列人
事費支應其員工之各項給與，但實際上領受「品位加給」或「技術津貼」之非軍職人
員，無論配屬之單位參與不同計畫，均依該院所訂「科技人員品位加給支給標準表」
、「技術員薪給標準表」之等級，每月按級定額領取科技品位加給或技術津貼。且該
院與其聘僱人員之約定事項亦載明所指薪給，除實物代金及眷補費外，包括全部給與
，其非軍職人員所領受之科技品位加給或技術津貼，核屬因提供勞務所取得之報酬，
應無行為時所得稅法第四條第八款免納所得稅規定之適用。況財政部台灣省北區國稅
局於八十二年間派員前往該中科院瞭解結果，其支付非軍職人員之科技品位加給及技
術津貼確係按月給付方式，復經中科院八十一年十一月三日（八一）訓誠字第一六八
七三號函致該局，說明其各類薪資扣繳所得稅狀況：「本院於年度開始即訂有各項研
究計畫，並按照研究計畫逐月實施。各項研究計畫除一般經費外，為獎勵科技人員竭
盡心智參與研發工作，另編列研發人員研究補助費及技術津貼。為便利作業，研發人
員研究補助費係採按月發放方式，再經由成本歸戶手續，回歸計畫預算內（研究補助
費採個案給付，必將增加人力及作業之負擔，不符經濟效益）」等語。足見中科院給
付非軍職員工之品位加給及技術津貼之所得，屬經常性研究補助費給與，且依職級按
月定額支給，為提供勞務所取得之報酬，依首揭規定，核非免稅之薪資所得，被告依
法發單補徵稅款，並未逾稅捐稽徵法第二十一條所定核課期間，於法並無不合。又首
揭所得稅法之規定一直未曾變更，而補充解釋該稅法之行政院及財政部之函釋，應追
溯至首開稅法頒布時生效適用（司法院釋字第二八七號解釋參照）。另按納稅義務人
如有行為時所得稅法第十四條第一項各類之所得，即應依同法第七十一條規定申報納
稅，不因是否收受扣繳憑單而有影響。綜上原告主張各節，均無可採，原處分揆諸首
揭規定，洵無違誤，一再訴願決定遞予維持，俱無不妥。原告起訴論旨，非有理由，
應予駁回。
據上論結，本件原告之訴為無理由，爰依行政訴訟法第二十六條後段，判決如主文。
中    華    民    國     八十八      年      六      月     二十四      日
                    行 政 法 院 第 一 庭
                                審 判 長 評  事      黃  綠  星
                                         評  事      林  茂  權
                                         評  事      高  秀  真
                                         評  事      藍  獻  林
                                         評  事      黃  璽  君
右  正  本  證  明  與  原  本  無  異
                                         法院書記官  邱  彰  德
中    華    民    國     八十八      年      六      月     二十五      日
